臺灣彰化地方法院民事判決　九十年度簡上字第三○號
　　上　訴　人　丙○○
　　被上訴人　　甲○○
　　訴訟代理人　乙○
右當事人間給付票款事件，上訴人對於中華民國八十九年四月二十一日本院彰化簡易
庭所為第一審判決（八十九年度彰簡字第九二四號）提起上訴，本院判決如左：
    主      文
上訴駁回。
第二審訴訟費用由上訴人負擔。
    事      實
甲、上訴人方面：
  一、聲明：（一）原判決廢棄。（二）被上訴人應給付上訴人新台幣五十一萬元及
      如附表所示之利息。（三）第一、二審訴訟費用由被上訴人負擔。
  二、陳述：除與第一審判決記載相同者，茲予引用外，並補述略稱：
      （一）本票上發票日之筆跡縱非發票人吳明坤（上訴人之父）所寫，亦非上訴
            人之字跡，本票係吳明坤所準備，而其中「２月３０日」及「３月３０
            日」之「２」及「３」均有遭更改，可見本票係事先書妥，事後才拿出
            來，故有所更改。
      （二）上訴人如有脅迫，不可能同意吳明坤（上訴人之父，即發票人）分期清
            償，亦不可能只讓被上訴人背書，而是叫其共同發票。
      （三）若有脅迫情事，依常理判斷，被上訴人必馬上報警並至上訴人家抓人及
            查扣系爭本票，豈會拖延數月，直至民國（下同）八十八年四月六日寄
            發存證信函撤銷背書之意思表示？
      （四）證人洪德重之證言不實，因證人指稱有脅迫情事，卻不馬上報警，反而
            跑出去要上訴人返還遭退票之支票，有違常理，如既遭脅迫，上訴人豈
            有可能仍外出至隔壁借紅包袋包紅包給證人，而證人亦大方收下，且證
            人指稱有二名年輕人跟著吳明坤，與其於原審證稱上訴人帶有三個人到
            場相互矛盾。又被上訴人於原審亦陳稱證人當時曾走出去外面看看再進
            來，若當時有暴力脅迫，證人豈能如此悠哉。
  三、證據：除援用原審之立證方法外，並聲請訊問證人洪德重。
乙、被上訴人方面：
  一、聲明：如主文所示。
  二、陳述：除與第一審判決記載相同者，茲予引用外，並補述略稱：
      （一）被上訴人遭上訴人及其帶往之三個人嚇稱：若不背書即不得離去，無可
            奈何而被迫背書，遂於八十八年四月六日寄發存證信函撤銷之。倘被上
            訴人同意背書，何以會撤銷該意思表示？
      （二）被上訴人與上訴人間並無任何債務關係，縱使是吳明坤之債務，被上訴
            人亦無理由背書，因兒子無須為父親還債，被上訴人僅是幫忙送錢至洽
            談地點，若非遭受脅迫，身為局外人何以願意背書？
      （三）電話錄音帶中提到：你丈夫（指吳明坤）在警察局打電話來我（指上訴
            人）家，顯示吳明坤確有至警局報案，只因當時值勤員警表示黑道已跑
            掉，報案也沒用，才未製作筆錄。且上訴人於電話中說：今天我來這招
            ，充分說明其不法性。
  三、證據：除爰用原審之立證方法外，並聲請訊問證人洪德重，並提出電話錄音帶
      　　　及譯文。
丙：本院依職權調閱本院八十九年度簡上字第一三六號卷宗及函詢彰化縣警察局和美
    分局查明八十八年一月二十日有無吳明坤、甲○○之報案資料。
    理　　由
一、本件上訴人在原審起訴主張持有被上訴人背書，面額共新台幣（下同）五十一萬
    元如附表所示之本票七紙，屆期提示不獲付款，爰本於票據關請求付款等情；被
    上訴人則以：八十八年一月二十日中午時分返家後，母親即被上訴人之訴訟代理
    人表示其父來電告知籌錢三十五萬元以清償債權人，並要伊馬上將三十五萬元送
    至彰化縣和美鎮○○路三九八號，伊抵達後即將三十五萬元交予其父，欲離去時
    ，卻遭上訴人及其他三名不詳姓名之男子喝阻，不准其離去，並強迫其父簽發系
    爭本票共五十一萬元，並命伊背書，如不從即對其父不利，伊不得已才背書，伊
    已於八十八年四月六日以存證信函撤銷遭脅迫之背書意思表示，且系爭本票並無
    發票日之記載，為無效票據，上訴人自不得主張票據上之權利等語置辯。
二、上訴人主張持有被上訴人背書如附表所示之本票七紙，業據提出本票為證，並為
    被上訴人所不爭執，堪信為真實。是本件應審究者為系爭本票是否為無效票據？
    及被上訴人是否受脅迫而背書？茲分述如左：
　（一）被上訴人指稱系爭本票並未填載發票日，原審判決據此認定為無效票據，固
　　　　非無見，惟系爭本票之發票日究係何人填載，發票人及上訴人均否認有填載
　　　　之情事，而證人洪德重於本院結稱：丙○○那邊的人將本票拿去填發票日等
　　　　語，證人於本院八十九年度簡上字第一三六號案件作證時亦為相同之證述，
　　　　此經本院調閱該卷宗無誤，足見系爭本票之發票日確非發票人所為，惟發票
　　　　人當時簽發本票並未受脅迫，而有簽發本票之真意及行為，是其發票日雖由
　　　　他人代筆完成，仍應認為有效票據等事實，業經本院八十九年度簡上字第一
　　　　三六號判決確定在案，此有該判決書在卷可稽，是經被上訴人背書之系爭票
　　　　據，並非無效票據，原審判決遽認為無效票據，容有誤會。
  （二）按民法第九十二條所謂脅迫係指必其言語舉動有足以使被脅迫者發生恐怖心
        ，致陷於不能不遵從之狀態，而為此言語舉動之人，亦必有使他人身體上或
        精神上受其壓迫發生恐怖心之故意之情形而言。被上訴人當天係因其母接獲
        其父吳明坤籌錢之電話後，經籌得現金三十五萬元後，由被上訴人攜帶現金
        至現場交付其父，而被上訴人與上訴人間並無債務存在，單純幫忙送錢給父
        親，衡情並無於系爭本票背書以承擔票據債務之動機及理由，而上訴人當時
        另有三名男子陪同在場，被上訴人到場後，對方要求被上訴人背書，否則不
        讓他們走等情，業據證人洪德重於原審結證明確，核與被上訴人所述情節相
        符，雖證人就要求被上訴人背書之人或稱上訴人帶去之人，或稱上訴人及其
        帶去之人，先後供述不一，惟不問究係上訴人與上訴人帶去之人或上訴人帶
        去之人為上開言語，在被上訴人單獨帶錢前往又無預警之情形下，均足使被
        上訴人產生恐怖心，而陷於不能不遵從之狀態，為能順利離開現場，被上訴
        人不得已乃於系爭本票背書，依此可知，被上訴人確因受脅迫而為背書行為
        。雖經本院依職權向彰化縣警察局和美分局函查結果並無被上訴人或其父報
        案之記錄，惟報案與否本由被害人自由決定，而被上訴人之父亦表示有前往
        報，因受理之警員表示黑道已離去而未制作筆錄，又受脅迫而為意思表示，
        表意人得於一年內撤銷其意思表示，被上訴人業已於八十八年四月八日以存
        證信函撤銷該背書之意思表示，此為上訴人所不爭執，並有該存證信函附卷
        可證，尚難以被上訴人在現場停留時間之久暫或未報案及逾數月始為撤銷，
        遽予認定被上訴人並未受脅迫。
三、綜上所述，上訴人雖持有被上訴人背書之系爭本票，惟被上訴人係在被脅迫之情
    形下有為背書行為，並於一年內撤銷其被脅迫之下所為之背書意思表示，從而，
    上訴人訴請被上訴人給付票款並無理由，不應准許，其假執行之聲請亦失所附麗
    ，應併予駁回。原判決雖以系爭票據為無效票據且被上訴人係受脅迫而背書為理
    由，而為上訴人敗訴之判決及駁回假執行之聲請，其認定為無效票據之理由或有
    誤會，惟結論則無二致，上訴意旨指摘原判決不當，求予廢棄改判，並無理由，
    應予駁回其上訴。
結論：本件上訴為無理由，依民事訴訟法第四百三十六條之一第三項、第四百四十九
條第二項、第一項、第七十八條，判決如主文。
中　　　華　　　民　　　國　　 九十一　　年　　　三　　　月　　　六 　　日
                                    臺灣彰化地方法院民事第二庭
~B審判長法　官　何志通
~B　　　法　官　鄭舜元
~B　　　法　官　林慧英
右為正本證明與原本無異。
不得上訴。
中　　　華　　　民　　　國　　九十一　　年　　　三　　　月　　　八 　　日
~B　　　書記官　張俞文
